【裁判字號】    98,訴,2178
【裁判日期】    990127
【裁判案由】    返還買賣價金等
【裁判全文】
臺灣板橋地方法院民事判決              98年度訴字第2178號
原      告  林杉賢
訴訟代理人  林士祺律師
複  代理人  羅成勇
被      告  江秀香
訴訟代理人  呂其昌律師
上列當事人間請求返還買賣價金等事件，本院於民國99年1 月13
日言詞辯論終結，判決如下：
    主  文
原告之訴及假執行之聲請均駁回。
訴訟費用由原告負擔。
    事實及理由
一、原告起訴主張：兩造於民國84年6 月16日合意簽立不動產買
    賣契約書，由原告向被告買受其所有坐落於台北縣樹林市山
    子腳山子腳小段第507-44地號（即重測後台北縣樹林市○○
    段第1250地號）、第507-28地號（即重測後台北縣樹林市○
    ○段第1243地號）共2 筆土地及門牌號碼為台北縣樹林市○
    ○路○ 段75巷10之23號之兩層樓加強磚造房屋1 棟，並已付
    清買賣價金。被告出售之系爭房屋基地，原坐落於樹林市○
    ○○段山子腳小段第507-28地號土地，於出售前已經台北縣
    政府76年5 月29日以76北府地一字第168009號函辦理逕為分
    割，並將該地號部分面積分割移載為同地段第507-55地號內
    ；惟被告於該第507-28地號分割後，未將該土地及地上建築
    物權狀送往當地地政事務所為重新登記，並於雙方協商買賣
    系爭房屋時，並向原告出示系爭房屋之70年所有權狀，令原
    告誤以為系爭契約之標的已包含系爭房屋及其坐落之基地全
    部而買受，致原告買受系爭房屋後，在97年辦理貸款時，經
    銀行人員告知，系爭房屋產權不清、拒絕貸款，原告才發覺
    系爭房屋一部坐落於他人土地上而有拆屋還地之危險存在，
    顯係有損害原告權益之情事。按雙方於不動產買賣契約書中
    第2 條之註1 合意定有「乙方（即被告）保證本標的物絕無
    一屋數賣或提供擔保及任何有損甲方（即原告）權益之情事
    ，若有上述情事致甲方受有損害者，乙方願負一切法律及民
    事損害賠償責任並視同違約論，將已收全部價款返還甲方，
    同時不得要求標的物返還。」, 該契約條文已約明被告保證
    系爭不動產產權清楚，原告購買系爭不動產不會有任何不利
    益之損失，否則被告願意給付懲罰性違約金新台幣（下同）
    533 萬元。系爭建物完工於70年，至76年系爭建物土地分割
    ，因此被告就系爭建物分別坐落於山子腳段山子腳小段第50
    7-28地號、第507-44地號及第507-55地號，知之甚詳，惟被
    告為求出賣順利，竟故意隱匿此一重大權利瑕疵，致原告陷
    入錯誤，才與被告簽訂系爭買賣契約，而買受系爭建物及土
    地，致系爭房屋處於須拆屋還地之危險狀態下，有隨時滅失
    之虞，該當兩造所約定『任何有損害甲方權益之情事』之條
    款。再者，原告前訴係以買賣契約，要求被告給付標的物，
    主張被告應將坐落台北縣樹林市○○段第1003地號，權利範
    圍2/10內之面積10.42 平方公尺移轉登記予原告，而本訴乃
    係本於瑕疵給付、損害賠償，主張被告應給付原告533 萬元
    之懲罰性違約金，核兩訴之訴訟標的顯不相同，則本訴不受
    前訴判決之既判力所及，故鈞院得對本訴為實體上之審理。
    為此爰依系爭買賣契約約定之條款，請求被告返還買賣價金
    。並聲明：(一)被告應給付原告533 萬元，及自起訴狀繕本送
    達之翌日起至清償日止，按年息5%計算之利息。(二)原告願供
    擔保，請准宣告假執行。
二、被告方面則以：系爭買賣之標的物，土地部分為重測前之樹
    林山子腳段山子腳小段第507-44及第507-28地號土地，此有
    兩造所簽定之不動產買賣契約書所載足稽，並不含507-55地
    號土地。系爭房地買賣均依地政機關登記公示之資料辦理，
    系爭買賣之相關文件更須送經地政機關審核。查系爭買賣成
    立時（84年6月），系爭房屋並無第507-55地號土地之登記
    ，此有系爭房屋之建築改良登記簿所載，足見系爭買賣確與
    當時地政登記資料及買賣契約相符，並無所謂原告權益受損
    云云。更查，原告於系爭買賣成立後（84年），嗣即據以提
    供系爭房地（即第507-28、第507-44地號土地、第1676建號
    ，並不包括507-55地號）設定抵押，向合作金庫銀行辦妥貸
    款，顯見原告所謂97年間銀行拒絕貸款等情，純係銀行授信
    規定不同所致，與原告有無提供第507-55地號土地為共同擔
    保無關。被告完全依公示之地政資料辦理相關買賣事宜，系
    爭買賣並未致原告受有損害。系爭買賣至今已有10餘年，其
    間系爭房地登記內容迭有變更，原告身為系爭房地所有權人
    ，對此應知之甚詳。原告若因地政機關地籍重測或相關登記
    變更或疏漏致權利有變動，應向地政機關尋求救濟，而不可
    歸責於被告等語，資為抗辯。並聲明：(一)原告之訴駁回；(二)
    如受不利判決，願供擔保請准宣告免予假執行。
三、得心證之理由：
（一）本件原告主張兩造於84年6 月16日簽立不動產買賣契約，
      原告依約買受被告所有坐落於樹林市山子腳山子腳小段第
      507-44地號（即重測後樹林市○○段第1250地號）、第50
      7-28地號（即重測後樹林市○○段第1243地號）2 筆土地
      及門牌號碼樹林市○○路○ 段75巷10之23號二層樓加強磚
      造房屋1 棟，而前開樹林市○○○段山子腳小段之第507-
      28地號土地，於出售前已經台北縣政府76年5 月29日以76
      北府地一字第168009號函辦理逕為分割，並將該地號部分
      面積分割移載為同地段第507-55地號（即重測後樹林市○
      ○段第1003地號）內等情，為被告所不爭執，並有原告提
      出之不動產買賣契約書、土地登記謄本、房屋所有權狀等
      在卷可稽，堪信為真實。
（二）系爭第507-28地號土地（即重測後樹林市○○段第1243地
      號），前於76年6 月2 日依據台北縣政府76年5 月29日76
      北府地一字第168009號函辦理登記，逕為分割成第507-28
      地號（即重測後樹林市○○段第1243地號）及第507-55地
      號（即重測後樹林市○○段第1003地號）2 筆土地，此有
      台灣省台北縣土地登記簿在卷為憑（見本院98年度板簡字
      第1031號卷第8 頁）。因此系爭第507-28地號（即重測後
      樹林市○○段第1243地號）土地於76年6 月2 日起即將部
      分土地分割為第507-55地號（即重測後樹林市○○段第10
      03地號）土地，而為各別獨立之地號之土地。而兩造所簽
      立之不動產買賣契約書上載明買賣標的物為(一)土地：樹林
      市山子腳山子腳小段第507-44地號、第507-28地號；(二)房
      屋：樹林市○○路○ 段75巷10之23號，有該不動產買賣契
      約書在卷可參。可見系爭不動產買賣契約書中所載明之買
      賣標的物並不包含系爭第507-55地號（即重測後樹林市○
      ○段第1003地號）土地。
（三）原告主張被告於該第507-28地號分割後，未將該土地及地
      上建物權狀送往當地地政事務所為重新登記，並於雙方協
      商買賣系爭房屋時，向被告出示系爭房屋之70年所有權狀
      ，令原告誤以為系爭買賣契約之標的已包含系爭房屋及其
      坐落之基地全部，惟為被告所否認，辯稱系爭房屋在84年
      6 月間買賣契約成立時，所坐落之基地並無第507-55地號
      土地之登記，系爭買賣確與當時地政登記資料及買賣契約
      相符，並無所謂原告權益受損等語。經查，系爭買賣契約
      係在84年6 月16日簽立，而系爭第507-28地號土地係在76
      年6 月2 日逕為分割成第507-28地號（即重測後樹林市○
      ○段第1243 地 號）及第507-55地號（即重測後樹林市○
      ○段第1003地號）2 筆土地，又原告係在80年11月13日因
      買賣原因取得系爭第507-28地號土地所有權，原告對於其
      取得所有權之前土地所有權如何分割、如何登記，自無從
      置喙，況且系爭房屋在84年6 月間買賣契約成立時，在建
      築物改良物登記簿上所登記之坐落基地地號亦係僅登記為
      第507-28地號，迄於87年4 月18日始更正登記為507-28地
      號、507-55地號，此有系爭房屋之建築改良物登記簿1 件
      在卷可稽（見本院卷第35頁），是被告在系爭房屋買賣契
      約成立之時，亦無從得知系爭房屋所坐落之土地地號除了
      第507-28之外，尚有507-55，原告上開主張並未舉出證據
      加以證明，自難遽以採信。
（四）再者，建築物與所坐落之土地屬於不同之不動產，可分屬
      於不同所有權人所有，各自為移轉或處分，建築物與所坐
      落之土地並不必然屬於同一人所有。兩造間系爭不動產買
      賣契約書所約定之標的物為(一)土地：樹林市山子腳山子腳
      小段第507-44地號、第507-28地號；(二)房屋：樹林市○○
      路○ 段75巷10之23號，已如前述，被告亦依約將上開土地
      、房屋移轉登記為原告所有，且上開土地、房屋並無任何
      一屋數賣、提供擔保或任何有損原告權益之情形，原告主
      張爰引系爭不動產買賣契約書第2 條之註1 約定，認為被
      告有致原告受有損害之情形，自屬無據。縱使系爭房屋有
      坐落第507-55地號土地，而該507-55地號土地並未約定為
      系爭不動產買賣契約書之買賣標的物，亦難認有致原告受
      有損害。
四、綜上所述，原告主張依系爭不動產買賣契約所約定之條款，
    被告視同違約，應將已收全部價款返還原告，請求被告返還
    買賣價金533 萬元為無理由，應予駁回。其假執行之聲請因
    之失所附麗，應併予駁回。
五、又本件事證已臻明確，兩造其餘之攻擊或防禦方法及未經援
    用之證據，經本院斟酌後，認為不足以影響本判決之結果，
    自無逐一詳予論駁之必要，併此敘明。
六、結論：本件原告之訴為無理由，依民事訴訟法第78條，判決
中    華    民    國    99    年    1     月    27    日
                  民事第二庭    法  官  連育群
以上正本係照原本作成
如對本判決上訴，須於判決送達後20日內向本院提出上訴狀
中    華    民    國    99    年    1     月    28    日
                                書記官  溫婷雅

司法院資訊處製作；財團法人民間司法改革基金會備份。
